【裁判字號】    92,自更,10
【裁判日期】    920611
【裁判案由】    誹謗等
【裁判全文】
臺灣臺中地方法院刑事判決                          九十二年度自更字第一號
    自  訴  人  寶豐精密事業股份有限公司
    代  表  人  丁○○
    代  理  人  熊梓檳律師
    被      告  乙○○○企業股份有限公司
    兼  代表人  己○○
    右二人共同
    選任辯護人  宋耀明律師
                榆政律師
                蕭彩綾律師
右列被告等因誹謗等案件，經自訴人提起自訴，本院判決如左：
    主  文
乙○○○企業股份有限公司、己○○均無罪。
    理  由
一、自訴意旨略以：被告己○○係設於高雄市○○區○○路二六號被告「乙○○○企
    業股份有限公司（以下簡稱明安公司）」之代表人，其基於誹謗及為競爭之目的
    ，而陳述或散布足以損害他人營業信譽之不實情事之犯意，除於民國九十一年五
    月十五日，以電話方式，向在自訴人寶豐精密事業股份有限公司工廠調查之案外
    人美國「Ｃｌｅｖｅｌａｎｄ  Ｇｏｌｆ」公司之調查人員，指摘及陳述自訴人
    有仿冒案外人美國「Ｃｌｅｖｅｌａｎｄ  Ｇｏｌｆ」公司商標專用權之足以毀
    損自訴人名譽及營業信譽之不實情事外，並於九十一年間，在高爾夫球製造業界
    ，向不特定之人，大肆傳述、散布上開不實情事，致使自訴人喪失與案外人美國
    「Ｃｌｅｖｅｌａｎｄ  Ｇｏｌｆ」公司合作之機會，藉以達到不公平競爭之目
    的。因認被告己○○涉有刑法第三百十條第一項誹謗與公平交易法第三十七條第
    一項事業不得為競爭之目的，而陳述或散布足以損害他人信譽之不實情事等罪嫌
    ；被告明安公司涉有公平交易法第三十八條、第三十七條第一項事業不得為競爭
    之目的，而陳述或散布足以損害他人信譽之不實情事罪嫌云云。
二、按犯罪事實應依證據認定之，無證據不得推定其犯罪事實；又自訴案件不能證明
    被告犯罪者，應諭知無罪之判決，刑事訴訟法第一百五十四條、第三百四十三條
    、第三百零一條第一項分別定有明文。
三、自訴人認被告等涉有上開犯行，無非係以：被告明安公司委由理律法律事務所寄
    發之律師函一紙，證人戊○○、甲○○及丙○○等三人之證述，及案外人美國「
    Ｃｌｅｖｅｌａｎｄ  Ｇｏｌｆ」公司事後查無自訴人確有仿冒該公司商標專用
    權之事證等情為據。
四、訊據被告己○○固不否認：曾於九十一年間，向美國「Ｃｌｅｖｅｌａｎｄ  Ｇ
    ｏｌｆ」公司，反應案外人即被告明安公司之受僱人邱仁鴻，曾於九十一年一月
    間，由案外人即設於中國大陸地區北京市之「百慕航材高科技股份有限公司（以
    下簡稱百慕公司）」之工程師張學偉，告知：自訴人曾委託案外人百慕公司產製
    案外人美國「Ｃｌｅｖｅｌａｎｄ  Ｇｏｌｆ」公司之高爾夫球球桿之球頭之事
    實，但矢口否認有何誹謗及違反公平交易法第三十七條第一項事業不得為競爭之
    目的，而陳述或散布足以損害他人信譽之不實情事等犯行，辯稱：其僅據案外人
    邱仁鴻之報告，向美國「Ｃｌｅｖｅｌａｎｄ  Ｇｏｌｆ」公司反應所聽聞之事
    項，除此之外，並無再向其他之人，傳述或散布上開事項。其亦未於九十一年五
    月十五日，以電話方式，向在自訴人工廠調查之案外人美國「Ｃｌｅｖｅｌａｎ
    ｄ  Ｇｏｌｆ」公司之調查人員，指摘及陳述自訴人有仿冒案外人美國「Ｃｌｅ
    ｖｅｌａｎｄ  Ｇｏｌｆ」公司商標專用權之情事等語。
五、經查：(1)、被告己○○上開所辯，除核與證人邱仁鴻與證人即美國「Ｃｌｅｖｅ
    ｌａｎｄ  Ｇｏｌｆ」公司安全部經理Ｓｔｅｐｈｅｎ  Ｐａｕｌ二人分別於本
    院九十二年五月二十八日審理時之證述相符外，復核與被告所提百慕公司於九十
    一年五月十日所發之傳真，美國「Ｃｌｅｖｅｌａｎｄ  Ｇｏｌｆ」公司九十二
    年二月十日所發之傳真，及自訴人與被告所分別提出之上開律師函所載意旨均相
    符。
(2)、又案外人百慕公司在案外人美國「Ｃｌｅｖｅｌａｎｄ  Ｇｏｌｆ」公司指派證
    人Ｓｔｅｐｈｅｎ  Ｐａｕｌ，於九十一年五月間，至該公司調查時，亦再次向
    證人Ｓｔｅｐｈｅｎ  Ｐａｕｌ告稱：「自訴人確曾委託該公司產製案外人美國
    「Ｃｌｅｖｅｌａｎｄ  Ｇｏｌｆ」公司之高爾夫球球桿之球頭」之事等情，業
    據證人Ｓｔｅｐｈｅｎ  Ｐａｕｌ於本院九十二年五月二十八日審理時，結述無
    訛。
(3)、準此，被告己○○既係依證人邱仁鴻之報告，而向案外人美國「Ｃｌｅｖｅｌａ
    ｎｄ  Ｇｏｌｆ」公司，反應證人邱仁鴻於案外人百慕公司所聽聞之事項。由此
    足見其主觀上，應無刑法誹謗罪與公平交易法第三十七條第一項事業不得為競爭
    之目的，而陳述或散布足以損害他人信譽之不實情事罪之故意甚明，自不得率以
    該二罪名相繩。
(4)、證人丙○○於本院九十二年五月二十八日審理時，固結稱：曾聽聞美國之友人告
    稱：渠曾聽聞自訴人有仿冒案外人美國「Ｃｌｅｖｅｌａｎｄ  Ｇｏｌｆ」公司
    商標專用權之事，且渠聽聞消息來源係被告明安公司等語。然因證人丙○○並非
    親身聽聞被告明安公司傳述上開事項，而係聽聞他人轉述該事項，所為之證述核
    屬傳聞證言，自不得據為被告等不利之認定。
(5)、證人戊○○於本院九十二年五月二十八日審理時，結稱：曾由證人Ｓｔｅｐｈｅ
    ｎ  Ｐａｕｌ於九十一年五月間，告知：自訴人有仿冒案外人美國「Ｃｌｅｖｅ
    ｌａｎｄ  Ｇｏｌｆ」公司商標專用權之事等語。證人甲○○於本院九十二年五
    月二十八日審理時，結稱：其受僱於案外人昭億企業股份有限公司（以下簡稱昭
    億公司），案外人昭億公司係為案外人美國「Ｃｌｅｖｅｌａｎｄ  Ｇｏｌｆ」
    公司，處理臺灣地區代理之相關事宜。該公司曾受案外人美國「Ｃｌｅｖｅｌａ
    ｎｄ  Ｇｏｌｆ」公司之委託，指派伊私下與證人邱仁鴻會面，了解被告明安公
    司向案外人美國「Ｃｌｅｖｅｌａｎｄ  Ｇｏｌｆ」公司所反應之上開事項之細
    節等語。由證人戊○○及甲○○之上開證言，並無從證明被告己○○確有自訴人
    所指上開犯行。
(6)、至案外人百慕公司事後經詳細調查後，始發現該公司人員先前向證人邱仁鴻、Ｓ
    ｔｅｐｈｅｎ  Ｐａｕｌ二人所告稱：自訴人有委由該公司產製案外人美國「Ｃ
    ｌｅｖｅｌａｎｄ  Ｇｏｌｆ」公司之高爾夫球球桿之球頭一節，並非屬實（參
    被告所提案外人百慕公司九十一年五月十日所發之傳真）。然尚不得以此，即率
    認被告己○○確有自訴人所指上開犯行。析言之，尚不得以案外人百慕公司之人
    員先前向證人邱仁鴻所告知之事項，事後經查證並非屬實情，即率認被告己○○
    上開所為，即已該當於刑法誹謗罪與公平交易法第三十七條第一項事業不得為競
    爭之目的，而陳述或散布足以損害他人信譽之不實情事罪之構成要件。
(7)、此外，本院復查無其他積極確切之證據，足以證明被告己○○確有自訴人所指上
    開犯行，自難率以自訴人有瑕疵之唯一指述，即率認被告己○○確有自訴人所指
    上開犯行。
(8)、末者，自訴人所指被告己○○涉犯公平交易法第三十七條第一項事業不得為競爭
    之目的，而陳述或散布足以損害他人信譽之不實情事之犯行，既然無法證明，自
    不得對被告明安公司，論以公平交易法第三十八條、第三十七條第一項事業不得
    為競爭之目的，而陳述或散布足以損害他人信譽之不實情事罪責。從而，揆諸上
    開說明，自應為被告等均無罪之諭知。
(9)、另自訴人聲請訊問證人即被告明安公司之受僱人吳義展，欲證明證人Ｓｔｅｐｈ
    ｅｎ  Ｐａｕｌ於本院審理時之上開結述，是否屬實。另聲請訊問證人即自訴之
    受僱人Ｓｕｓａｎ，欲證明該證人曾在美國地區，聽聞被告明安公司傳述自訴人
    有仿冒案外人美國「Ｃｌｅｖｅｌａｎｄ  Ｇｏｌｆ」公司商標專用權之不實事
    項。惟本院認證人Ｓｔｅｐｈｅｎ  Ｐａｕｌ係案外人美國「Ｃｌｅｖｅｌａｎ
    ｄ  Ｇｏｌｆ」公司之安全部經理，與自訴人及被告間，均無利害關係存在。衡
    情應無甘冒偽證重罪之風險，而故為不實之證述。且證人吳義展現仍係受僱於被
    告明安公司，實難期該證人訊問後，會為不利於被告明安公司之證述。故自訴人
    此部分之聲請，核無調查之必要，應予駁回。又證人Ｓｕｓａｎ既非親自聽聞被
    告己○○傳述上開不實之事項，而係聽聞美國友人傳述，足見該證人縱經訊問，
    所為之證述亦屬傳聞證言，尚不得據為被告等不利之認定。是自訴人此部分之聲
    請，亦屬無調查之必要，爰予駁回，附予敘明。
據上論斷，應依刑事訴訟法第三百四十三條、第三百零一條第一項，判決如主文。
中      華      民      國      九十二      年    六    月      十一    日
                                    臺灣臺中地方法院刑事第六庭
                                        法  官 唐 敏 寶
右正本證明與原本無異。
如不服本判決，應於判決送達後十日內向本院提出上訴狀，上訴於臺灣高等法院臺中
分院( 須附繕本 )。
                                        書記官
中      華      民      國      九十二      年    六    月      十一    日


司法院資訊處製作；財團法人民間司法改革基金會備份。
